【裁判字號】    97,訴,25
【裁判日期】    970131
【裁判案由】    違反毒品危害防制條例
【裁判全文】
臺灣彰化地方法院刑事判決                97年度訴字第25號
公  訴  人  臺灣彰化地方法院檢察署檢察官
被      告  甲○○
上列被告因違反毒品危害防制條例案件，經檢察官提起公訴（96
年度毒偵字第5351、5546號），本院依簡式審判程序，判決如下
    主  文
甲○○施用第一級毒品，累犯，處有期徒刑拾月。又施用第一級
毒品，累犯，處有期徒刑拾月，扣案之海洛因壹包（驗餘淨重零
點零玖公克），沒收銷燬之。又施用第二級毒品，累犯，處有期
徒刑陸月。應執行有期徒刑壹年拾月，扣案之海洛因壹包（驗餘
淨重零點零玖公克），沒收銷燬之。
    犯 罪 事 實
一、甲○○前因施用毒品案件，經依本院88年度毒聲字第4051號
    裁定移送觀察、勒戒後，認有繼續施用毒品之傾向，經檢察
    官聲請，由本院以89年度毒聲字第48號裁定移送戒治處所施
    予強制戒治1 年，自民國（下同）89年1 月27日起送臺灣雲
    林戒治所施以強制戒治滿3 月後，其成效經評定合格，無繼
    續戒治必要，復經本院以89年度毒聲字第3544號裁定停止戒
    治，所餘戒治期間付保護管束，惟其於保護管束期間又因違
    反保護管束應遵守事項情節重大，經本院以89年度毒聲字第
    4726號裁定撤銷停止戒治，令入戒治處所施以殘餘期間之強
    制戒治，迄90年8 月8 日戒治期滿，此部分所犯刑事案件則
    經本院以89年度易字第805 號刑事判決判處有期徒刑8 月確
    定（業已執行完畢）。其後，甲○○復因違反毒品危害防制
    條例案件，經本院以94年度訴字第1599號刑事判決判處有期
    徒刑1 年2 月、10月，應執行有期徒刑1 年10月確定，入監
    執行，嗣經本院以96年度聲減字第409 號裁定減刑，甫於96
    年7 月16日縮短刑期執行完畢。詎其仍不知悔改，復基於施
    用第一級毒品海洛因之犯意，分別於96年9 月26日晚上8 時
    許及同年10月16日晚上8 時許，均在其位於彰化縣田尾鄉仁
    里村後庄巷46號之住所，以將第一級毒品海洛因加水稀釋後
    置放於注射針筒中，注射於手臂之方式，施用第一級毒品海
    洛因各1 次。另基於施用第二級毒品甲基安非他命之犯意，
    於96年9 月26日晚上8 時許，在其上開住所，以將第二級毒
    品甲基安非他命置放於玻璃球吸食器內，外用火加以燒烤使
    成氣體後吸食之方式，施用第二級毒品甲基安非他命1 次。
    嗣先於96年9 月27日下午1 時35分許，為警於前揭住所搜索
    查獲，甲○○並至警局接受採尿檢驗，結果呈嗎啡及甲基安
    非他命陽性反應；復於96年10月17日下午4 時許，在彰化縣
    田尾鄉○○路○ 段395 號前，為警攔檢查獲，並當場扣得第
    一級毒品海洛因1 包（驗餘淨重0.09公克），甲○○並至警
    局接受採尿檢驗，結果呈嗎啡陽性反應而查獲。
二、案經彰化縣警察局北斗分局報請臺灣彰化地方法院檢察署檢
    察官偵查起訴，本院認有刑事訴訟法第273 條之1 第1 項之
    情形，而改依簡式審判程序審理。
    理  由
一、按除被告所犯為死刑、無期徒刑、最輕本刑為3 年以上有期
    徒刑之罪或高等法院管轄第1 審案件者外，於刑事訴訟法第
    273 條第1 項程序進行中，被告先就被訴事實為有罪之陳述
    時，審判長得告知被告簡式審判程序之旨，並聽取當事人、
    代理人、辯護人及輔佐人之意見後，裁定進行簡式審判程序
    ；除簡式審判程序及簡易程序案件外，第1 審應行合議審判
    ，刑事訴訟法第273 條之1 第1 項、第284 條之1 分別定有
    明文。本件被告甲○○所犯係死刑、無期徒刑、最輕本刑為
    3 年以上有期徒刑或高等法院管轄第1 審案件以外之罪，並
    於本院行準備程序時就被訴事實為有罪之陳述，本院合議庭
    依前揭規定，經評議結果，裁定改由受命法官獨任行簡式審
    判程序，先予敘明。
二、上揭事實，業據被告甲○○迭於警、偵訊中及本院行準備程
    序與審理時均坦承不諱，且其先後於96年9 月27日及同年10
    月17日為警查獲時所採取之尿液，經送鑑驗結果，確分別呈
    嗎啡與甲基安非他命陽性反應（96年9 月27日為警所採集之
    尿液）；及嗎啡陽性反應（96年10月17日為警所採集之尿液
    ），此有應受尿液採驗人尿液檢體採集送驗紀錄表、彰化縣
    警察局北斗分局委託檢驗尿液代號與真實姓名對照表各1 紙
    及詮昕科技股份有限公司96年10月9 日、同年月25日所出具
    之濫用藥物尿液檢驗報告共2 紙附卷可稽；另扣案之白色粉
    末1 包，經送鑑驗結果亦確係海洛因成分（驗餘淨重0.09公
    克），此有法務部調查局96年11月5日調科壹字第096230760
    80號鑑定通知書1 紙在卷足憑，此外，復有現場查證照片5
    幀可資佐證，應認被告之自白應與事實相符，洵堪採信。次
    按毒品危害防制條例於92年7 月9 日修正公布，自93年1 月
    9 日施行，其中第20條、第23條將施用毒品之刑事處遇程序
    ，區分為「初犯」及「5 年內再犯」、「5 年後再犯」。依
    其立法理由之說明：「初犯」，經觀察、勒戒或強制戒治後
    ，應為不起訴處分或不付審理之裁定；經觀察、勒戒或強制
    戒治執行完畢釋放後，「5 年內再犯」者，因其再犯率甚高
    ，原實施之觀察、勒戒及強制戒治既已無法收其實效，爰依
    法追訴或裁定交付審理。至於經觀察、勒戒或強制戒治執行
    完畢釋放後，「5 年後再犯」者，前所實施之觀察、勒戒或
    強制戒治已足以遮斷其施用毒品之毒癮，為期自新及協助其
    斷除毒癮，仍適用「初犯」規定，先經觀察、勒戒或強制戒
    治之程序。從而依修正後之規定，僅限於「初犯」及「5 年
    後再犯」2 種情形，始應先經觀察、勒戒或強制戒治程序。
    倘被告於5 年內已再犯，經依法追訴處罰，縱其第3 次（或
    第3 次以上）再度施用毒品之時間，在初犯經觀察、勒戒或
    強制戒治執行完畢釋放5 年以後，已不合於「5 年後再犯」
    之規定，且因已於「5 年內再犯」，顯見其再犯率甚高，原
    實施觀察、勒戒或強制戒治，已無法收其實效，即應依該條
    例第10條處罰（最高法院95年度第7 次刑事庭會議決議）。
    查本件被告曾前因施用毒品案件，經依本院88年度毒聲字第
    4051號裁定移送觀察、勒戒後，認有繼續施用毒品之傾向，
    經檢察官聲請，由本院以89年度毒聲字第48號裁定移送戒治
    處所施予強制戒治1 年，自89年1 月27日起送臺灣雲林戒治
    所施以強制戒治滿3 月後，其成效經評定合格，無繼續戒治
    必要，復經本院以89年度毒聲字第3544號裁定停止戒治，所
    餘戒治期間付保護管束，惟其於保護管束期間又因違反保護
    管束應遵守事項情節重大，經本院以89年度毒聲字第4726
    號裁定撤銷停止戒治，令入戒治處所施以殘餘期間之強制戒
    治，迄90年8 月8 日戒治期滿，此部分所犯刑事案件則經本
    院以89年度易字第805 號刑事判決判處有期徒刑8 月確定（
    業已執行完畢）。其後，甲○○復因違反毒品危害防制條例
    案件，經本院以94年度訴字第1599號刑事判決判處有期徒刑
    1 年2 月、10月，應執行有期徒刑1 年10月確定（業已執行
    完畢）等情，有臺灣高等法院被告前案紀錄表及臺灣彰化地
    方法院檢察署刑案資料查註紀錄表各1 份在卷足憑，而被告
    本件施用第一、二級毒品之犯行，雖係在前次強制戒治執行
    完畢5 年後所犯，惟被告於上開強制戒治執行完畢5 年內，
    曾因施用毒品案件經法院宣示判決並確定，已詳述如前，顯
    見其並非於強制戒治執行完畢後5 年內均無任何施用毒品之
    犯行，則依前揭決議，被告所為本件施用第一、二級毒品之
    犯行，已無「初犯」規定之適用，自毋須再重新施予觀察、
    勒戒或強制戒治之處遇程序，而應依毒品危害防制條例第23
    條第2 項規定，直接訴追處罰。綜上所述，本件犯罪事證已
    臻明確，被告前開犯行確堪認定，應予依法論科。
三、核被告所為，係犯毒品危害防制條例第10條第1 項之施用第
    一級毒品罪及同條第2 項之施用第二級毒品罪。被告為施用
    毒品而持有第一、二級毒品，其持有之低度行為均應為施用
    之高度行為所吸收，均不另論罪。又其所犯上開3 罪，犯意
    各別，行為互殊，且犯罪構成要件亦不同，應予分論併罰。
    再查被告曾因違反毒品危害防制條例案件，經本院以94年度
    訴字第1599號刑事判決判處有期徒刑1 年2 月、10月，應執
    行有期徒刑1 年10月確定，入監執行，嗣經本院以96年度聲
    減字第409 號裁定減刑，甫於96年7 月16日縮短刑期執行完
    畢等情，有臺灣彰化地方法院檢察署刑案資料查註紀錄表及
    臺灣高等法院被告前案紀錄表各1 份附卷可稽，被告於受有
    期徒刑之執行完畢後，5 年內再犯有期徒刑以上之罪，均為
    累犯，應依刑法第47條第1 項之規定，分別加重其刑。爰審
    酌被告前有施用毒品之不良素行，歷經觀察、勒戒、戒治及
    有期徒刑之執行程序後，仍未能徹底戒絕毒品，顯見其意志
    不堅，惟念其施用毒品乃自戕一己之身體健康，尚未危害他
    人，且犯後坦承犯行，暨其施用毒品之犯罪動機、目的、手
    段及其智識程度、生活狀況等一切情狀，分別量處如主文所
    示之刑，及就其施用第二級毒品甲基安非他命部分依法諭知
    易科罰金之折算標準，並定其應執行刑。扣案之海洛因1 包
    （驗餘淨重0.09公克），係屬第一級毒品，應依毒品危害防
    制條例第18條第1 項前段規定，沒收銷燬之。
據上論斷，應依刑事訴訟法第273 條之1 第1 項、第299 條第1
項前段，毒品危害防制條例第10條第1 項、第2 項、第23條第2
項、第18條第1 項前段，刑法第11條、第47條第1 項、第51條第
5 款、第41條第1 項前段，判決如主文。
本案經檢察官謝雨青到庭執行職務。
中    華    民    國    97    年    1     月    31    日
                  刑事第七庭  法  官  羅  永  安
以上正本證明與原本無異。
如不服本判決，應於判決送達後10日內，向本院提出上訴書狀，
上訴書狀應「敘述具體上訴理由」，並按他造當事人之人數附繕
本。「切勿逕送上級法院」。
中    華    民    國    97    年    1     月    31    日
                              書記官  魏  嘉  信
附錄本案論罪科刑法條全文：
毒品危害防制條例第10條
施用第一級毒品者，處 6 月以上 5 年以下有期徒刑。
施用第二級毒品者，處 3 年以下有期徒刑。


司法院資訊處製作；財團法人民間司法改革基金會備份。
